---
title: "Proyecto Gestión Financiera"
author: "David Donoso"
format: html
editor: visual
bibliography: references.bib
lang: es-CL
---

```{r configuraciones}
#| message: false
#| echo: false
# Esto ya debiera estar cargado en el proyecto en posit.cloud
#devtools::install_github("business-science/tidyquant")
#Loads tidyquant, lubridate, xts, quantmod, TTR, and PerformanceAnalytics
library(tidyverse)
library(tidyquant)  
```

# Hito 1:

## Descripción Activo y Contexto

Fecha de entrega límite: Miércoles 25 de Septiembre 23:59.

### Sector / Temática

Se definió el sector a trabajar de mercados de utilidades, específicamente de *Renewable* e *Independent Power Producers*. Principalmente, son compañías que se encargan de operar en el mercado de generación de energías y distribución de estas en el grado civil, industrial, retail y empresarial. A medida que el mundo transita hacia un futuro más sostenible, estas empresas desempeñan un rol crucial en la transición hacia fuentes de energía limpia, como la solar, eólica y nuclear. Dentro de este sector, el enfoque está en compañías que no solo generan energía renovable, sino que también son independientes en su capacidad de producir y distribuir energía sin depender de monopolios tradicionales de servicios públicos.

### Motivación

Se escogió este sector en particular, ya que en 2024 ha habido un creciente enfoque en la transición energética y las políticas globales que incentivan el uso de fuentes renovables. El presente año, el sector ha mostrado un crecimiento significativo impulsado por el aumento en la demanda de energías limpias, los incentivos políticos y la inversión en tecnología verde. Además, el sector de utilidades renovables ha sido un punto de interés para los inversores debido a su potencial de largo plazo y su relevancia para el entorno climático.

### Contexto

***Constellation Energy Corporation***, una empresa de energía estadounidense que se centra en la generación de electricidad a partir de fuentes limpias y renovables, como la energía nuclear, solar, eólica y gas natural. Es uno de los principales productores de energía limpia y fuentes de carácter sostenible de EEUU. Pertenece al sector de utilidades, proporcionando servicios esenciales a clientes individuales y empresariales, destacando su rol de generación y distribución de electricidad proveniente de fuentes renovables.

*Constellation Energy Corporation* se formó a partir del año 2022, luego de que una de las empresas más grandes de servicios públicos estadounidense Exelon Corporation se desligara de la generación de energía como parte de su negocio. Posee una capitalización de mercado de \$82,2B de dólares, dejándola en el primer puesto de empresas del sector de utilidades renovables. Su crecimiento ha sido impulsado por su capacidad de producir más de 32.000 MW de energía proveniente principalmente de fuentes que no emiten carbono.

***NRG Energy, Inc***. es una empresa de utilidades de venta y distribución de energía eléctrica. Se enfoca en llevar a cabo prácticas de energías más inteligentes, limpias y mejoradas digitalmente para sus clientes. Posee 7,5 millones de clientes en el mundo, 15.000 empleados, ha ganado el premio a “America's most responsible companies” de Newsweek en 2023. Su capitalización de mercado es de \$18,3B de dólares y es la segunda compañía más grande del sector utilidades I*ndependent Power Producers*.

La empresa ha sido un ejemplo en la reducción de emisiones con un objetivo de reducir su huella de carbono en un 50% para 2030.

***Vistra Corp*** es la empresa de Independent Power Producers más grande con una capitalización de mercado de \$40.7B. Con una estrategia diversificada entre generación de energía térmica y renovable, la empresa ha logrado mantener una posición sólida en el mercado, especialmente en periodos de transición energética. Su capacidad de integrar fuentes renovables con una infraestructura existente le ha permitido captar un amplio segmento del mercado de energía en EEUU.

*Vistra Corp* tiene una capacidad de generación instalada de más de 37.000 MW, principalmente de energía solar y eólica.

A continuación, se muestra un gráfico con los precios históricos de las empresas relacionadas desde el 2020 hasta el 2024 del presente dia:

```{r ETL}
#| echo: false
library(tidyquant)
library(dplyr)
library(ggplot2)
library(lubridate)

# Establecer la fecha final
end <- as_date("2024-09-25")

# Obtener precios de las acciones
constellation <- tq_get("CEG", get = "stock.prices", from = "2020-01-01", to = end)
nrg <- tq_get("NRG", get = "stock.prices", from = "2020-01-01", to = end)
vistra <- tq_get("VST", get = "stock.prices", from = "2020-01-01", to = end)

# Combinar los data frames
CL <- rbind(constellation, nrg, vistra)

# Gráfico de líneas
CL %>%
    ggplot(aes(x = date, y = close, group = symbol, color = symbol)) +
    geom_line() +
    labs(title = "Precios de Acciones de Empresas del Sector Energético",
         subtitle = "Comparativo de Constellation Energy, NRG Energy y Vistra Corp. (2020-2024)",
         y = "Precio al Cierre", x = "Fecha") +
    coord_x_date(xlim = c(as_date("2020-01-01"), end)) +
    facet_wrap(~ symbol, ncol = 2, scale = "free_y") +
    theme_tq()
```

Teniendo en cuenta los precios de cierre de cada una de las empresas, siendo para *Constellation Energy Corporation* de `r round(mean(CEG$close), digits=0)`, `r round(mean(NRG$close), digits=0)` para NRG y `r round(mean(VST$close), digits=0)` para *Vistro.* Las tres empresas han mostrado un crecimiento significativo y un rendimiento positivo muy parecido, notándose una mayor volatilidad en NRG que puede indicar factores externos al sector energético, ligados a dicha empresa. Las tres acciones han mantenido un precio competitivo, cumplen dinámicas muy parecidas a excepción de NRG que es similar, pero más fluctuante en los años anteriores (2020-2023).

### Opción de compra

El activo derivado elegido es una *option call* para *Constellation Energy Corporation*

### Modelo Black and Scholes (BS)

### Modelo Black and Scholes (BS)

```{# Función de Black-Scholes para una opción call}
black_scholes <- function(S, K, t, r, sigma) {
    d1 <- (log(S/K) + (r + 0.5 * sigma^2) * t) / (sigma * sqrt(t))
    d2 <- d1 - sigma * sqrt(t)
    N_d1 <- pnorm(d1)
    N_d2 <- pnorm(d2)
    precio_call <- S * N_d1 - K * exp(-r * t) * N_d2
    return(precio_call)
}

# Obtener los rendimientos históricos y calcular la volatilidad
# Si ya tienes los datos históricos de CEG en ENELCHILE puedes usar esos datos, si no puedes obtener los datos de CEG con tq_get.

# Aquí simulamos la volatilidad de CEG con un valor estimado o puedes obtenerla de datos históricos
sigma <- 0.25  # Volatilidad (por ejemplo, 25%)

# Parámetros de la opción call
S <- 98.40  # Precio actual de la acción (precio del activo subyacente de Constellation Energy)
K <- 155    # Precio de ejercicio (strike price)
t <- 1.33   # Tiempo hasta la expiración (en años) (desde hoy hasta enero de 2025)
r <- 0.05   # Tasa libre de riesgo (5% anual)

# Calcular el precio de la opción call con el modelo Black-Scholes
precio_call <- black_scholes(S, K, t, r, sigma)

# Mostrar el resultado
print(paste("El precio de la opción call con el Modelo Black-Scholes es:", round(precio_call, 2)))



```

## Bibliografía

Ahmad Dar, A., Anuradha, N., 1 Department of Mathematics and Actuarial Science, B S Abdur Rahman Crescent University, IN, & 2 Department of Management Studies, B S Abdur Rahman Crescent University, IN. (2018). Comparison: Binomial model and Black Scholes model. *Quantitative Finance and Economics*, *2*(1), 230--245. <https://doi.org/10.3934/QFE.2018.1.230>
