---
title: "Proyecto Gestión Financiera"
author: "David Donoso"
format: html
editor: visual
bibliography: references.bib
lang: es-CL
---

```{r configuraciones}
#| message: false
#| echo: false
# Esto ya debiera estar cargado en el proyecto en posit.cloud
#devtools::install_github("business-science/tidyquant")
#Loads tidyquant, lubridate, xts, quantmod, TTR, and PerformanceAnalytics
library(tidyverse)
library(tidyquant)  
```

# Hito 1:

## Descripción Activo y Contexto

Fecha de entrega límite: Miércoles 25 de Septiembre 23:59.

### Sector / Temática

Se definió el sector a trabajar de mercados de utilidades, específicamente de *Renewable* e *Independent Power Producers*. Principalmente, son compañías que se encargan de operar en el mercado de generación de energías y distribución de estas en el grado civil, industrial, retail y empresarial. A medida que el mundo transita hacia un futuro más sostenible, estas empresas desempeñan un rol crucial en la transición hacia fuentes de energía limpia, como la solar, eólica y nuclear. Dentro de este sector, el enfoque está en compañías que no solo generan energía renovable, sino que también son independientes en su capacidad de producir y distribuir energía sin depender de monopolios tradicionales de servicios públicos.

Se ha documentado que las preferencias de los ciudadanos norteamericanos adultos y consumidores de electricidad están a favor de la energía que proviene de recursos renovables en lugar de otras fuentes de energía tradicionales (Morris, P. (2001).

### Motivación

Se escogió este sector en particular, ya que en 2024 ha habido un creciente enfoque en la transición energética y las políticas globales que incentivan el uso de fuentes renovables. El presente año, el sector ha mostrado un crecimiento significativo impulsado por el aumento en la demanda de energías limpias, los incentivos políticos y la inversión en tecnología verde. Además, el sector de utilidades renovables ha sido un punto de interés para los inversores debido a su potencial de largo plazo y su relevancia para el entorno climático.

El enfoque principal del uso de la energía es la necesidad de avanzar hacia políticas energéticas soberanas y sustentables que consideren tanto la justicia social como la protección del medio ambiente. El sistema energético actual, basado en combustibles fósiles y grandes empresas transnacionales, es insostenible a largo plazo (Taller Ecologista, (2016)).

Las alternativas existentes incluyen la promoción de energías renovables, la descentralización de la producción de energía, y la participación ciudadana en la toma de decisiones.

### Contexto

La industria de utilidades energéticas es clave para el desarrollo económico y social, ya que gestiona la generación, distribución y venta de energía eléctrica. A medida que la demanda de energía aumenta debido al crecimiento económico y a la expansión urbana, los países buscan fuentes sostenibles y fiables para satisfacer esa necesidad. Aunque los combustibles fósiles siguen siendo predominantes, las energías renovables y la nuclear están ganando terreno como soluciones más limpias y sostenibles.

Las utilidades energéticas tienen un papel crucial en la transición hacia sistemas energéticos más sostenibles, con la implementación de tecnologías más eficientes y la adaptación a nuevas fuentes de energía, como la solar, eólica y nuclear. Además, las políticas públicas y las inversiones en infraestructura energética serán determinantes para enfrentar los desafíos del cambio climático y asegurar un suministro energético confiable y limpio a largo plazo (International Atomic Energy Agency, (2019)).

***Constellation Energy Corporation***, una empresa de energía estadounidense que se centra en la generación de electricidad a partir de fuentes limpias y renovables, como la energía nuclear, solar, eólica y gas natural. Es uno de los principales productores de energía limpia y fuentes de carácter sostenible de EEUU. Pertenece al sector de utilidades, proporcionando servicios esenciales a clientes individuales y empresariales, destacando su rol de generación y distribución de electricidad proveniente de fuentes renovables.

*Constellation Energy Corporation* se formó a partir del año 2022, luego de que una de las empresas más grandes de servicios públicos estadounidense Exelon Corporation se desligara de la generación de energía como parte de su negocio. Posee una capitalización de mercado de \$82,2B de dólares, dejándola en el primer puesto de empresas del sector de utilidades renovables. Su crecimiento ha sido impulsado por su capacidad de producir más de 32.000 MW de energía proveniente principalmente de fuentes que no emiten carbono.

***NRG Energy, Inc***. es una empresa de utilidades de venta y distribución de energía eléctrica. Se enfoca en llevar a cabo prácticas de energías más inteligentes, limpias y mejoradas digitalmente para sus clientes. Posee 7,5 millones de clientes en el mundo, 15.000 empleados, ha ganado el premio a “America's most responsible companies” de Newsweek en 2023. Su capitalización de mercado es de \$18,3B de dólares y es la segunda compañía más grande del sector utilidades I*ndependent Power Producers*.

La empresa ha sido un ejemplo en la reducción de emisiones con un objetivo de reducir su huella de carbono en un 50% para 2030.

***Vistra Corp*** es la empresa de Independent Power Producers más grande con una capitalización de mercado de \$40.7B. Con una estrategia diversificada entre generación de energía térmica y renovable, la empresa ha logrado mantener una posición sólida en el mercado, especialmente en periodos de transición energética. Su capacidad de integrar fuentes renovables con una infraestructura existente le ha permitido captar un amplio segmento del mercado de energía en EEUU.

*Vistra Corp* tiene una capacidad de generación instalada de más de 37.000 MW, principalmente de energía solar y eólica.

A continuación, se muestra un gráfico con los precios históricos de las empresas relacionadas desde el 2020 hasta el 2024 del presente dia:

```{r ETL}
#| echo: false
library(tidyquant)
library(dplyr)
library(ggplot2)
library(lubridate)

# Establecer la fecha final
end <- as_date("2024-09-25")

# Obtener precios de las acciones
constellation <- tq_get("CEG", get = "stock.prices", from = "2020-01-01", to = end)
nrg <- tq_get("NRG", get = "stock.prices", from = "2020-01-01", to = end)
vistra <- tq_get("VST", get = "stock.prices", from = "2020-01-01", to = end)

# Combinar los data frames
CL <- rbind(constellation, nrg, vistra)

# Gráfico de líneas
CL %>%
    ggplot(aes(x = date, y = close, group = symbol, color = symbol)) +
    geom_line() +
    labs(title = "Precios de Acciones de Empresas del Sector Energético",
         subtitle = "Comparativo de Constellation Energy, NRG Energy y Vistra Corp. (2020-2024)",
         y = "Precio al Cierre", x = "Fecha") +
    coord_x_date(xlim = c(as_date("2020-01-01"), end)) +
    facet_wrap(~ symbol, ncol = 2, scale = "free_y") +
    theme_tq()
```

Teniendo en cuenta los precios de cierre de cada una de las empresas, siendo para *Constellation Energy Corporation* de `r round(mean(CEG$close), digits=0)`, `r round(mean(NRG$close), digits=0)` para NRG y `r round(mean(VST$close), digits=0)` para *Vistro.* Las tres empresas han mostrado un crecimiento significativo y un rendimiento positivo muy parecido, notándose una mayor volatilidad en NRG que puede indicar factores externos al sector energético, ligados a dicha empresa. Las tres acciones han mantenido un precio competitivo, cumplen dinámicas muy parecidas a excepción de NRG que es similar, pero más fluctuante en los años anteriores (2020-2023).

### Opción de compra

El activo derivado elegido es una *option call* para *Constellation Energy Corporation* al estar relacionado directamente con CEG, puede usarse como ejemplo de gestión del riesgo o especulación sobre el precio de sus acciones. Sus características son las siguientes:

-   El precio actual de la opción es de \$98,4

-   Su strike es de \$155

-   Bid: \$109.3

-   Ask: \$112.6

-   Open Interest: 62 contratos

La opción está "*in-the-money*" ya que S \> K, y tiene un valor intrínseco.

En el siguiente gráfico se aprecia la evolución del precio de apertura en el tiempo para este activo:

```{r}
# Cargar librerías necesarias
library(ggplot2)
library(lubridate)

# Crear un data frame con los datos de precios
data <- data.frame(
  Date = as.Date(c("2024-09-20", "2024-03-04", "2024-02-27", "2024-02-23",
                   "2024-02-21", "2024-02-09", "2024-02-06", "2024-02-02",
                   "2023-12-18", "2023-11-28", "2023-11-22", "2023-11-06")),
  Close = c(98.40, 34.50, 18.40, 8.40,
            8.00, 8.60, 8.20, 8.80,
            5.50, 6.80, 6.00, 7.20)
)

# Crear el gráfico
ggplot(data, aes(x = Date, y = Close)) +
  geom_line(color = "blue") +
  geom_point() +
  labs(title = "Precio de la Opción Call para CEG",
       x = "Fecha",
       y = "Precio de Cierre (USD)") +
  theme_minimal()

```

El gráfico muestra cambios significativos en el precio de la opción, el cual ha aumentado con el tiempo, lo cual se esperaría dado el aumento de la acción.

### Black and Scholes (BS)

Como método de apreciación se utilizará Black and Scholes:

```{r}
# Función de Black-Scholes para una opción call
black_scholes <- function(S, K, t, r, sigma) {
    d1 <- (log(S/K) + (r + 0.5 * sigma^2) * t) / (sigma * sqrt(t))
    d2 <- d1 - sigma * sqrt(t)
    N_d1 <- pnorm(d1)
    N_d2 <- pnorm(d2)
    precio_call <- S * N_d1 - K * exp(-r * t) * N_d2
    return(precio_call)
}

# Obtener los rendimientos históricos y calcular la volatilidad
# Si ya tienes los datos históricos de CEG en ENELCHILE puedes usar esos datos, si no puedes obtener los datos de CEG con tq_get.

# Aquí simulamos la volatilidad de CEG con un valor estimado o puedes obtenerla de datos históricos
sigma <- 0.4265  # Volatilidad (42,7%)

# Parámetros de la opción call
S <- 262.86  # Precio actual de la acción (precio del activo subyacente de Constellation Energy)
K <- 155    # Precio de ejercicio (strike price)
t <- 1.33   # Tiempo hasta la expiración (en años) (desde hoy hasta enero de 2025)
r <- 0.04   # Tasa libre de riesgo (4% anual)

# Calcular el precio de la opción call con el modelo Black-Scholes
precio_call <- black_scholes(S, K, t, r, sigma)

# Mostrar el resultado
print(paste("El precio de la opción call con el Modelo Black-Scholes es:", round(precio_call, 2)))

```

Se utilizaron los siguientes parámetros:

S: Precio actual del activo subyacente(\$262,86).

K: Precio de ejercicio de la opción (\$155).

t: Tiempo hasta la expiración (1,33 años)

r: Tasa libre de riesgo (4%).

sigma: Volatilidad del activo derivado (42,7%).

El precio de la opción con Black-Scholes sugiere que el modelo está reflejando un valor esperado dado el aumento significativo de la acción del activo subyacente. Esto nos da un valor más alto pero consistente, lo que indica que tiene una alta probabilidad de arbitraje, ya que un inversor podría comprar la opción a un valor más bajo del teórico (Black-Scholes) y beneficiarse. No obstante, deberán tomarse en cuenta los factores de mercado, como la liquidez de la opción., sus costos de transacción y su valor temporal.

Dependiendo del riesgo, la diferencia obtenida por Black-Scholes y el precio de mercado de la opción sugiere una oportunidad de arbitraje al estar subvalorada. Esto no implica que su potencial se encuentre libre de riesgo.

## Bibliografía

Morris, P. (2001). The impact of economic reforms on industry: Experience of indian utilities. Oxford University Press.

Taller Ecologista. (2016) Energía en debate: Aportes para la construcción de políticas energéticas soberanas y sustentables. Recuperado de https://tallerecologista.org.ar/wp-content/uploads/2019/02/Doc.-FES-2016.pdf

International Atomic Energy Agency. (2019). Energy, electricity and nuclear power estimates for the period up to 2050 (Reference Number: 51015755). Recuperado de https://inis.iaea.org/search/search.aspx?orig_q=RN:51015755
